【裁判字號】    95,抗,360
【裁判日期】    950411
【裁判案由】    假扣押
【裁判全文】
臺灣高等法院民事裁定                   95年度抗字第360號
抗  告  人  協和精密工業有限公司
兼  上一人
法定代理人  甲○○
抗  告  人  乙○○
            丙○○
抗告人與相對人萬泰商業銀行股份有限公司間假扣押事件，對於
中華民國95年1月3日臺灣板橋地方法院95年度裁全字第93號裁定
提起抗告，本院裁定如下：
    主  文
原裁定廢棄。
相對人於原法院之聲請駁回。
聲請及抗告訴訟費用由相對人負擔。
    理  由
一、按假扣押，非有日後不能強制執行或甚難執行之虞者，不得
    為之；又請求及假扣押之原因，應釋明之；前項釋明如有不
    足，而債權人陳明願供擔保或法院認為適當者，法院得定相
    當之擔保，命供擔保後為假扣押。（民事訴訟法第523條第1
    項、第526條1、2項）。 即假扣押之聲請人須就請求及假扣
    押之原因，釋明之，若有不足，而債權人陳明願供擔保或法
    院認為適當者，法院始得定相當之擔保，命供擔保後為假扣
    押。（最高法院94台抗字第1118號裁定參照）
二、相對人於原法院之聲請意旨略以：相對人對於抗告人有新台
    幣 1,378,057元之債權，抗告人本享有分期還款之利益，惟
    抗告人協和精密工業有限公司於94年12月9 日經票據交換所
    公告為拒絕往來戶，依抗告人簽立之授信約定書第5條第2款
    約定，抗告人之債務視為全部到期，渠等喪失期限利益，應
    一次全部清償債務，經相對人電話及書面催告，但抗告人迄
    未於期限內清償借款，為防止抗告人脫產，致日後有不能受
    強制執行之虞，爰聲請為假扣押。
三、抗告意旨略以：抗告人協和精密工業有限公司仍正常營運並
    無任何脫產行為，且其餘抗告人亦工作如常，亦無脫產行為
    ，況抗告人向相對人借款並無遲延繳納本息之事，相對人主
    張抗告人有脫產之虞，並未舉出實證，竟胡亂查封抗告人乙
    ○○之不動產並扣押乙○○之薪資，相對人於原法院之聲請
    並非合法，求為廢棄原裁定等語。經查，相對人主張依兩造
    簽定之授信約定書第5條第2款約定，抗告人經票據交換所通
    知拒絕往來時，相對人得將債權視為全部到期，此時抗告人
    之借款喪失分期利益，視為全部到期，固屬有據。但，依前
    揭實務見解，相對人聲請假扣押時，須就請求及假扣押之原
    因釋明之，而相對人並未盡釋明之責。抗告人主張協和精密
    工業有限公司仍正常營業，並無脫產之情事，經本院通知相
    對人表示意見，相對人於陳報狀亦未否認上開事實。本件抗
    告人既無脫產之行為，公司營運亦屬正常，相對人自不能徒
    以「「頃聞債務人有脫產消息」等推斷臆測之詞，率爾主張
    其債權有日後甚難執行之虞，進而對抗告人聲請假扣押，則
    相對人提起本件假扣押之聲請為無理由，應予以駁回。又，
    相對人固主張願供擔保以代釋明之不足，但本件並非相對人
    釋明不足，而係未就得假扣押之原因為任何釋明，依首開見
    解，自不得准許以供擔保代釋明。原法院不察，為准許假扣
    押之裁定，抗告意旨指摘原裁定不當，求為廢棄，為有理由
    ，爰由本院廢棄原裁定，並駁回相對人在原法院之聲請。
四、據上論結，本件抗告為有理由，裁定如主文。
中    華    民    國    95    年    4     月    11    日
                  民事第二庭審判長法  官  吳謙仁
                                  法  官  李瓊蔭
                                  法  官  蘇瑞華
正本係照原本作成。
不得抗告。
中    華    民    國    95    年    4     月    12    日
                                  書記官  賴以真


司法院資訊處製作；財團法人民間司法改革基金會備份。
